【裁判字號】    98,裁,518
【裁判日期】    980226
【裁判案由】    都市計畫
【裁判全文】
最  高  行  政  法  院  裁  定
                                       98年度裁字第518號
聲  請  人  甲○○
上列聲請人因與相對人臺北縣政府間都市計畫事件，對中華民國
97年9月25日本院97年度裁字第4593號裁定，聲請再審，本院裁
定如下：
    主  文
再審之聲請駁回。
再審訴訟費用由聲請人負擔。
    理  由
一、按當事人對於本院所為裁定聲請再審，必須原裁定有行政訴
    訟法第273條之情形者，始得為之。而該條第1項第1款所謂
    「適用法規顯有錯誤」，係指原判決所適用之法規與該案應
    適用之現行法規相違背，或與解釋判例有所牴觸而言，至於
    法律上見解之歧異，聲請人對之縱有爭執，要難謂為適用法
    規顯有錯誤。
二、本件聲請人主張本院97年度裁字第4593號裁定（下稱原確定
    裁定）有行政訴訟法第273條第1項第1款所定之再審事由，
    對之聲請再審，其聲請意旨略謂：(一)相對人在未通盤檢討都
    市計畫圖的情形下，擅自公告變更樁位，影響地籍圖之經界
    線，即與原都市計畫圖不符，顯然違反都市計畫法第26條第
    1項前段之規定。因此，依都市計畫樁測定及管理辦法之規
    定，就違法變更的錯誤樁位，縱申請複測，只是造就錯誤的
    地籍圖之經界線，顯無實益。原確定裁定立論之基礎，顯然
    與依都市計畫法規定而制作之都市計畫圖有違！其適用都市
    計畫樁測定及管理辦法之規定，亦牴觸都市計畫法之母法規
    定。故原確定裁定適用法規顯然違誤。(二)聲請人所有坐落臺
    北縣土城市○○○段外冷水坑小段132-37地號土地，遞經臺
    灣高等法院88年度上更(一)字第235號民事判決及最高法院91
    年度台上字第1257號民事判決：臺北縣土城市公所應將上開
    地號內如臺灣板橋地方法院86年度訴字第468號民事判決附
    圖所示A部分面積0.0110公頃土地及B部分面積0.0024公頃土
    地之道路設施除去後，將土地交還聲請人及其他共有人。詎
    相對人未辦理上開道路設施佔用土地之徵收補償，竟任意變
    更樁位，其結果直接影響聲請人坐落臺北縣土城市○○○段
    外冷水坑小段132-35、132-36、132-68地號土地（下稱系爭
    土地）發生位移之情形，顯然違法，此與「樁位測定錯誤申
    請複測」無關。是聲請人因土地權利受損而為異議，進而提
    起行政訴訟，當無不可。而「樁位測定錯誤」應申請複測，
    與「變更樁位」之公告，二者之情形不同，自無適用都市計
    畫樁測定及管理辦法之餘地，原確定裁定未做實質審理，草
    予裁定駁回，顯然有違司法院釋字第177號解釋意旨。(三)土
    城市○○路都市計畫樁位成果、建築線及地籍分割線不一致
    ，超出許可誤差，與都市計畫圖不符，相對人95年11月13日
    北府地測字第0950739148號函及監察院94年1月10日（94）
    院台內字第0941900034號函均指出應依法變更都市計畫及理
    由。是相對人依法應先變更都市計畫，始得依都市計畫樁測
    定及管理辦法第11條規定更正樁位，否則即違背法令。(四)聲
    請人於原審訴訟中追加訴之聲明－相對人應徵收聲請人所有
    系爭土地即國際路公共設施保留地。承審法官當庭詢問相對
    人之訴訟代理人均無異議，並答「徵收沒問題」，徒於言詞
    辯論又反悔不同意，自有未合云云。
三、經查，原確定裁定係以：(一)關於撤銷訴訟部分：臺北高等行
    政法院96年度訴字第3317號裁定（下稱原審裁定）業已指明
    ，現行法制對都市計畫樁測釘錯誤之司法保護之救濟機制為
    ：都市計畫樁測定及管理辦法第8條第1項及第10條之複測或
    再複測程序。原確定裁定並認本件案情與上開救濟程序所欲
    處理之錯誤實無差異，從而原審裁定認聲請人未依實證法規
    劃之程序為救濟，逕行提起撤銷訴訟，為不合法，即無違誤
    。(二)關於追加起訴部分：原確定裁定係以本件並無行政訴訟
    法第111條第3項各款規定之情形，則原審裁定認聲請人追加
    起訴不合法，自無違誤；另即使相對人於原審曾稱「徵收系
    爭土地沒有問題」，亦屬實體法上之意見陳述，不等同於訴
    訟法上追加起訴之同意表示，自難以此主張其追加起訴合法
    等由，乃認聲請人之抗告為無理由，予以駁回。以上各節既
    經原確定裁定論斷甚明，核其所適用之法規與該案應適用之
    現行法規不相違背，亦與解釋判例並無牴觸，是聲請人主張
    原確定裁定認本件未先變更都市計畫，即得適用都市計畫樁
    測定及管理辦法，顯與都市計畫法第26條第1項前段規定相
    違背，亦與司法院釋字第177號解釋有所牴觸云云，無非係
    聲請人法律上見解之歧異，聲請人對之縱有爭執，要難謂為
    適用法規顯有錯誤，聲請人再審之聲請顯無再審理由，應予
    駁回。
四、據上論結，本件聲請為無理由。依行政訴訟法第283條、第
    278條第2項、第104條、民事訴訟法第95條、第78條，裁定
    如主文。
中    華    民    國    98    年    2     月    26    日
                    最高行政法院第三庭
                        審判長法官  高  啟  燦
                              法官  姜  素  娥
                              法官  張  瓊  文
                              法官  黃  合  文
                              法官  吳  慧  娟
以  上  正  本  證  明  與  原  本  無  異
中    華    民    國    98    年    2     月    26    日
                              書記官  張  雅  琴


司法院資訊處製作；財團法人民間司法改革基金會備份。
